臺灣雲林地方法院刑事判決　　　　　　　99年度交易字第90號
公　訴　人　臺灣雲林地方法院檢察署檢察官
被　　　告　許文俊
上列被告因過失傷害案件，經檢察官提起公訴（99年度偵字第13
17號），被告於準備程序中對被訴之事實為有罪之陳述，經法官
告知簡式審判程序意旨，並聽取當事人之意見後，經本院合議庭
裁定由受命法官獨任行簡式審判程序，判決如下：
    主    文
許文俊因過失傷害人，處有期徒刑參月，如易科罰金，以新臺幣
壹仟元折算壹日。
    犯罪事實及理由
一、犯罪事實
    許文俊前於民國98年間，因酒後駕車之公共危險案件，經本
    院以98年度交易字第136 號判處拘役50日確定。詎不知悔改
    ，復於98年10月20日20時許起至21時50分止，在雲林縣虎尾
    鎮○○路旁之某路邊攤飲用啤酒若干後，其明知酒後駕駛自
    動車輛，極易肇事，竟無視自己飲用啤酒已達不能安全駕駛
    動力交通工具之程度，仍於同日22時30分許，駕駛車號UX-3
    023 號自用小客車自虎尾鎮出發欲前往西螺（許文俊酒駕部
    分，業經本院以99年度虎交簡字第15號判決判處有期徒刑4
    月確定）。嗣許文俊因酒後判斷能力降低，於同日23時34分
    行經國道一號高速公路北向237 公里500 公尺（雲林縣斗南
    鎮內）處時，不慎撞擊高速公路該處內側護欄，車輛因此故
    障而打橫停止於禁止停車之高速公路中線車道。許文俊本應
    注意汽車在高速公路行駛途中因機件故障或其他緊急情況無
    法繼續行駛時，應顯示危險警告燈並在故障車輛後方一百公
    尺以上處設置車輛故障標誌，同時應即通知該管公路管理機
    關或警察機關協助處理，而依當時許文俊客觀上並無不能注
    意之情形，其竟疏未注意，未慮及該車輛仍打橫停放於禁止
    停車之高速公路中線車道上，只顧逕行撥打電話聯絡車主而
    滯留車內，並未下車放置任何警告標示，適有林鎮樑駕駛車
    號3939-LU 號自用小客車，自國道一號高速公路北向路段內
    側車道行駛，行經上開路段時，因許文俊未設置任何警告標
    誌，林鎮樑未能及時發現許文俊駕駛之車輛，以致於林鎮樑
    所駕駛之車輛前車身碰撞許文俊該打橫停放車輛之前車身，
    林鎮樑因此受有顏面及右手多處挫傷等傷害。林鎮樑車輛碰
    撞許文俊車輛後未久，復有廖桂煜駕駛車牌號碼AS-4143 號
    自用小客車，亦因相同情形未能及時注意，追撞許文俊所駕
    駛之車輛右側後車身（廖桂煜車無人受傷），嗣警方據報到
    場處理，在有偵查犯罪職權之公務員未發覺為犯罪前，許文
    俊當場向前來處理之員警坦承為肇事人，自首並接受裁判，
    待員警測得許文俊呼氣酒精濃度達每公升1.02毫克，始悉上
    情。
二、認定犯罪事實所憑之證據及理由
(一)、本案被告許文俊所犯之罪，係死刑、無期徒刑、最輕本刑為
    3 年以上有期徒刑以外之罪，其於準備程序就前揭被訴事實
    為有罪之陳述，經受命法官告知簡式審判程序之旨，並聽取
    其與公訴人之意見後，本院合議庭裁定，依刑事訴訟法第27
    3 條之1 規定，由受命法官獨任進行簡式審判程序，是本案
    之證據調查，依刑事訴訟法第273 條之2 規定，不受同法第
    159 條第1 項、第161 條之2 、第161 條之3 、第163 條之
    1 及第164 條至第170 條規定之限制，合先敘明。
(二)、被告許文俊對上開犯罪事實坦承不諱，並經告訴人林鎮樑、
    證人廖桂煜指述纂詳，且有呼氣酒精濃度測定值列印單、刑
    法第185 條之3 案件測試觀 察紀錄表、交通事故現場草圖
    、道路交通事故調查報告表(一)、交通事故現場草圖、道路交
    通事故調查報告表(二)、現場照片12張、舉發違反道路交通管
    理事件通知單影本、財團法人天主教聖馬爾定醫院診斷證明
    書及國道公路警察局第四警察隊道路交通事故肇事人自首情
    形紀錄表在卷可稽，足認被告任意性之自白與卷內證據資料
    相核，應可採信。按汽車在行駛途中，因機件故障或其他緊
    急情況無法繼續行駛，且無法滑離車道時，除顯示危險警告
    燈外，應在故障車輛後方100 公尺以上處設置車輛故障標誌
    ，同時應即通知該管公路管理機關或警察機關協助處理。此
    有高速公路交通管制規則第15條第2 項明文。本件被告駕駛
    該車輛行駛高速公路，本應注意上開規定，又質之被告為何
    事故發生當下不立刻下車設置安全標誌，被告供稱：因為喝
    醉了，來不及反應，且當下急著打電話給車主，等我有想到
    就被撞了，知道在高速公路應該趕快下去設置標示提醒用路
    人，當時其實身體有辦法下去放路障等語（見本院卷第123
    頁反面至第124 頁、第128 頁），則被告斯時仍有時間餘暇
    撥打電話給車主，且身體可以移動，當可下車放置警告標誌
    以提醒後方來車注意，惟被告卻未即時為之，鑑之被告當時
    應無不能注意之情形，其竟疏未注意應在適當地點放置警告
    標誌，致告訴人林鎮樑所駕駛之車輛未能及時注意而發生碰
    撞，被告過失情狀灼然。再者，告訴人林鎮樑確因本件車禍
    受有之傷害乙節，有財團法人天主教聖馬爾定醫院診斷證明
    書附卷足憑，是被告之過失與被害人之受傷兩者間具有相當
    因果關係，被告自應負過失責任。綜上，本案事證明確，被
    告犯行堪予認定，應依法論科。
三、論罪科刑之理由
(一)、核被告所為，係犯應刑法第284 條第1 項前段過失傷害罪。
    按汽車駕駛人，酒醉駕車，因而致人受傷或死亡，依法應負
    刑事責任者，加重其刑至2 分之1 ，為道路交通管理處罰條
    例第86條第1 項規定，本案被告斯時酒醉駕車等情，已為本
    院99年度虎交簡字第15號判決所確定，被告因其未設置警告
    標誌行為致告訴人受有前揭傷害，應依道路交通管理處罰條
    例第86條第1 項加重其刑。復按刑法第62條前段所規定之自
    首，係以對於未發覺之犯罪自首而受裁判為要件，故犯罪行
    為人應於有偵查犯罪職權之公務員未發覺犯罪事實或犯罪人
    之前自首犯罪，且接受裁判，兩項要件兼備，始得依刑法第
    62條前段自首之規定減輕其刑（最高法院86年臺上字第1951
    號判決意旨參照）。本案被告肇事後留在現場，在有偵查犯
    罪職權之公務員未發覺為犯罪前，即當場向前來處理之員警
    坦承為肇事人而自首坦承肇事等情，有國道公路警察局第四
    警察隊道路交通事故肇事人自首情形紀錄表可佐，雖被告後
    於本院審理中，曾因傳喚未到、拘提未果而發佈通緝，遭緝
    獲到案，有臺灣雲林地方法院99年雲院恭刑清緝字131 號通
    緝書在卷可稽，惟被告亦早於本院99年9 月29日準備程序遵
    期到庭，故仍可認其有接受裁判之事實，參酌前開意旨，應
    合於刑法第62條前段要件，是依刑法第62條前段規定減輕其
    刑，並依刑法第71條第1 項先加後減之。
(二)、爰審酌：被告雖曾矯飾犯行，但最終能坦承過錯，犯後態度
    尚稱良善，惟被告遲遲未能和告訴人達成和解，並適度彌補
    告訴人所受之傷害，尤其告訴人在行經高速公路當下，因被
    告疏忽未在事故車輛後方設置警告標誌，因而受有前開傷害
    ，被告所造成實害匪淺，告訴人遲遲未獲得一定彌補，參以
    被告之所以造成此件事故，仍不脫起因於酒醉駕車之惡習，
    被告即便先前因酒醉駕車判處拘役，仍無法收改正之效，才
    會落得今日境地，實咎由自取，本院難認被告受有警惕。然
    被告除當庭向告訴人道歉外，同時言明縱使遭到判刑，其在
    服刑完竣後仍會和告訴人協調理賠事宜（見本院卷第128 頁
    反面），可知被告並未因本案將遭判刑，即認賠償事宜就不
    需予以理會，其確實有勇於面對及承擔錯誤之決心，告訴人
    復當庭表示並非要嚴懲被告（見本院卷第128 頁反面），衡
    以被告本來從事資源回收，後來因經濟景氣衰退，轉行去作
    工地臨時工，一天約有1000元收入，其配偶在市場包水餃為
    生，收入一天約4、500元，且家中尚有三位幼子正值學齡，
    經濟壓力龐大，被告財務狀況困窘可見一般，是以才會有和
    告訴人談妥和解後，卻又無法如期履行，被告應非言而無信
    、想藉機閃避責任之人，及其他一切情狀，量處如主文所示
    之刑，並諭知易科罰金之標準。
四、應適用之法律
(一)、刑事訴訟法第273 條之1 第1 項、第299 條第1 項前段。
(二)、刑法第284 條第1 項前段、第41條第1 項前段、第62條前段
    。
(三)、道路交通管理處罰道路交第86條第1 項。
(四)、刑法施行法第1 條之1 第1 項、第2 項前段。
本案經檢察官朱啟仁到庭執行職務。
中    華    民    國  100    年     2    月    11    日
                  刑事第一庭   法  官  王子榮
以上正本證明與原本無異。
如不服本判決，應於收受本判決後10日內向本院提出上訴書狀，
並應敘述具體理由。如未敘述上訴理由者，應於上訴期間屆滿後
20日內向本院補提理由書狀（均須按他造當事人之人數附繕本）
「切勿逕送上級法院」。
                               書記官  陳俊偉
中    華    民    國   100    年    2     月    11    日